臺灣高等法院臺中分院民事裁定　100年度家抗字第27號
抗告人　　羅政平
相對人　　羅啟銘
抗告人因與相對人羅啟銘間請求遺產分割事件，就相對人聲請訴
訟救助，對於中華民國100年5月18日臺灣苗栗地方法院100年度
家救字第8號所為裁定提起抗告，本院裁定如下：
    主  文
抗告駁回。
抗告程序費用由抗告人負擔。
    理  由
一、相對人於原審聲請意旨略以：
    相對人平日僅以作工糊口度日，今不得已涉訟，無力負擔訴
    訟費用，援用原法院97年度家訴字第34號案件、98年度家救
    字第12號裁定內容，請求准予訴訟救助等語。經原法院裁定
    予以准許。
二、抗告人提起本件抗告意旨略以：
    相對人曾對親人暴力相向，於處理被繼承人羅坤堂遺產之家
    族及調解會議中，並堅持姊姊不能分娘家財產，致調解不成
    立，而遺產分割事件業經原法院97年度家訴字第34號判決，
    可調閱卷宗查明。抗告人為使遺產節免稅負，勞心勞力，詎
    相對人興訟製造麻煩，折磨抗告人70餘歲之身心，卻不思修
    管祖厝，敗光祖產。請求法院廢棄原裁定，勿一再放任相對
    人之訴訟救助，使抗告人官訟纏身、惡夢連連等語。
三、按當事人無資力支出訴訟費用者，法院應依聲請，以裁定准
    予訴訟救助，民事訴訟法第107條前段定有明文。依同法第
    109條第2項及第284條規定，當事人請求救助之事由，固應
    提出能即時調查之證據以釋明之。惟當事人是否無資力支出
    訴訟費用須為訴訟救助，於其提出之證據或聲請不足以釋明
    之際，法院尚非不得以職權為必要之調查。本件相對人以其
    與第三人羅坤土、羅坤地、羅桂玉、林羅阿尾、羅桂花及抗
    告人等間之請求分割遺產事件，無資力支出訴訟費用，且非
    顯無勝訴之望，聲請訴訟救助，業據其提出繼承系統表、原
    法院97年度家訴字第34號民事判決影本以為釋明（見原審卷
    第18頁、原法院100年度家調字第66號卷第7至16頁）。又本
    件經原法院職權查詢抗告人98、99年度之稅務電子閘門財產
    所得調件明細表，可知抗告人上開年度收入分別為新臺幣（
    下同）1、3元，名下僅有地目「道」、價值168,640元之土
    地1筆（見100年度家調字第66號卷第47至50頁）。另依本院
    於司法院法學資料檢索系統查詢原法院98年度家救字第12號
    裁定，可知相對人95、96年度之收入僅分別為3、4元，名下
    亦僅有同上土地1筆；地1筆（見100年度家調字第66號卷第
    47至50頁）。是相對人主張其無資力支出訴訟費用，尚堪採
    信。則相對人聲請本件訴訟救助，自非無由。原審因而裁定
    准予訴訟救助，並無不合。抗告意旨泛就兩造遺產分割事件
    而非就相對人有否資力予以爭執，自非可採。
四、綜上所述，原法院准許相對人本件訴訟救助之聲請，核無違
    誤。從而，抗告意旨指摘原裁定不當，求予廢棄，為無理由
    ，應予駁回。
五、據上論結，本件抗告為無理由，依民事訴訟法第495條之l第
    l項、第449條第l項、第95條、第78條，裁定如主文。
中    華    民    國   100    年    6     月    30    日
                民事第二庭    審判長法  官  邱森樟
                                    法  官  謝說容
                                    法  官  翁芳靜
以上正本係照原本作成。
再為抗告應以適用法規顯有錯誤為理由。
如提起再抗告者應於裁定送達後10日內向本院提出抗告理由狀（
須按照他造人數附具繕本）並繳納抗告裁判費新臺幣1,000元，
同時委任律師或具有律師資格之關係人為代理人。
                                    書記官  粘銘環
中    華    民    國   100    年    7     月    1     日
                                                      Ｓ